臺灣臺中地方法院刑事判決　　　　　　 100年度訴字第2394號
公　訴　人　臺灣臺中地方法院檢察署檢察官
被　　　告　黃河益
上列被告因違反毒品危害防制條例案件，經檢察官提起公訴（
100年度毒偵字第1198號），被告於準備程序中就被訴事實為有
罪之陳述，經告知簡式審判程序之旨，並聽取公訴人、被告之意
見後，由本院合議庭裁定由受命法官獨任進行簡式審判程序，判
決如下：
    主    文
黃河益施用第一級毒品，累犯，處有期徒刑壹年貳月。
    犯罪事實
一、黃河益前於民國87年間，因施用毒品案件，經本院裁定送觀
    察、勒戒後，認無繼續施用傾向，於87年6月8日執行完畢釋
    放；復於88年間，再因施用毒品案件，經本院裁定送觀察、
    勒戒後，認有繼續施用毒品之傾向，再由本院裁定令入戒治
    處所施以強制戒治，刑事責任部分，另由本院以88年度易字
    第2047號判決，判處有期徒刑8月確定。再因施用毒品案件
    ，經本院以96年度訴字第1271號判決，判處有期徒刑1年2月
    ，減為有期徒刑7月確定；復因竊盜案件，經本院以96年度
    簡字第862號判決，判處有期徒刑4月，減為有期徒刑2月確
    定；另因施用毒品案件，經本院以96年度訴字第3557號判決
    ，判處有期徒刑1年2月確定；復因竊盜案件，經本院以96年
    度簡字第1268號判決，判處有期徒刑5月確定；再因竊盜案
    件，經本院以96年度易字第5835號判決，分別判處有期徒刑
    5 月，減為有期徒刑2月15日、有期徒刑5月，應執行有期徒
    刑7月確定。上開5案(本院96年度訴字第1271號、96年度簡
    字第862號、96年度訴字第3557號、96年度簡字第1268號、
    96 年度易字第5835號)，嗣經本院以97年度聲字第627號裁
    定應執行有期徒刑2年8月確定，於98年10月13日縮短刑期假
    釋出監，所餘刑期交付保護管束，嗣於99年2月6日保護管束
    期滿，未經撤銷假釋，其未執行之刑視為已執行完畢。詎其
    猶不知悔改，復基於同時施用第一級毒品海洛因和第二級毒
    品甲基安非他命之犯意，於100年2月13日下午7時許，在臺
    中市外埔區大甲東加油站廁所內，以將第一級毒品海洛因、
    第二級毒品甲基安非他命均置入玻璃球燒烤，再吸食其煙霧
    之方式，同時施用第一級毒品海洛因及第二級毒品甲基安非
    他命1次。嗣於100年2月14日下午3時30分許，在臺中市○里
    區○○路與四村路路口，因另案通緝而為警查獲，經警依法
    對其採集尿液送驗後，而查悉上情。
二、案經臺中市政府警察局大甲分局報告臺灣臺中地方法院檢察
    署檢察官偵查起訴。
    理    由
一、本案被告黃河益所犯係死刑、無期徒刑、最輕本刑為3年以
    上有期徒刑以外之罪，被告於準備程序中就被訴事實為有罪
    之陳述，經告知簡式審判程序之旨，並聽取公訴人及被告之
    意見後，本院合議庭認為適宜而依刑事訴訟法第273條之1第
    1 項規定，裁定由受命法官獨任進行簡式審判程序，且依同
    法第273條之2、第159條第2項之規定，不適用同法第159條
    第1項傳聞法則有關限制證據能力之相關規定，亦不受同法
    第161條之2、第161條之3、第163條之1及第164條至170條規
    定之限制，合先敘明。
二、上揭犯罪事實，業據被告於偵查及本院準備程序、審理時供
    承不諱，且被告於上開時地為警查獲後，經警依法對其採集
    尿液送請詮昕科技股份有限公司以酵素免疫分析法（EIA）
    檢驗與氣相層析質譜儀分析法（GC/MS）複驗結果，確呈嗎
    啡、可待因、甲基安非他命、安非他命陽性反應，此有該公
    司所出具之100年2月25日濫用藥物尿液檢驗報告及尿液代號
    與真實姓名對照表各1紙附卷可稽，足見被告之自白核與事
    實相符，應可採為論罪科刑之依據。按施用第一、二級毒品
    為犯罪行為，毒品危害防制條例第10條第1項及第2項各定有
    處罰明文。故施用該毒品者，依前揭規定本應科以刑罰，惟
    基於施用毒品之人，兼有病患屬性，乃於刑事政策上對合於
    一定條件之施用者，依同條例第20條、第23條之規定，施以
    觀察、勒戒及強制戒治之治療，期以保安處分替代刑罰，戒
    斷其身、心癮。嗣因其程序過於繁雜，上揭條例於92年7月9
    日修正公布，自93年1月9日施行，將該第20條、第23條之保
    安處分程序，單純區分為「初犯」、「5年內再犯」及「5年
    後再犯」三種；依其立法理由之說明：「初犯」，經觀察、
    勒戒或強制戒治後，應為不起訴處分或不付審理之裁定；經
    觀察、勒戒或強制戒治執行完畢釋放後，「5年內再犯」者
    ，因其再犯率甚高，原實施之觀察、勒戒及強制戒治既已無
    法收其實效，爰依法追訴或裁定交付審理。至於經觀察、勒
    戒或強制戒治執行完畢釋放後，「5年後再犯」者，前所實
    施之觀察、勒戒或強制戒治已足以遮斷其施用毒品之毒癮，
    為期自新及協助其斷除毒癮，仍適用「初犯」規定，先經觀
    察、勒戒或強制戒治之程序。從而依修正後之規定，僅限於
    「初犯」及「5年後再犯」2種情形，始應先經觀察、勒戒或
    強制戒治程序，不能逕行起訴，亦即設為施用毒品罪起訴條
    件之限制。但倘被告於5年內已再犯，經依法再為「保安處
    分」或「追訴處罰」者，縱其第3次（或第3次以上）施用毒
    品之時間，在初犯之保安處分執行完畢釋放5年以後，即非
    屬「5年後再犯」之情形，且因前有「5年內再犯」情形，顯
    見其再犯率甚高，原實施之保安處分無法收其實效，毋庸仍
    予寬典處遇，而應依該條例第10條逕予刑罰制裁。至於第3
    次（或第3次以上）施用毒品之時間，是否宜有期間限制？
    以多久為適宜？則分屬刑事政策、專門醫學之範圍，非審判
    機關所能決定，有待循立法途徑解決，此為本院近來之統一
    見解（最高法院98年臺非字第56號判決意旨可資參照）。查
    被告前於87年間，因施用毒品案件，經本院裁定送觀察、勒
    戒後，認無繼續施用傾向，於87年6月8日執行完畢釋放；復
    於88年間，再因施用毒品案件，經本院裁定送觀察、勒戒後
    ，認有繼續施用毒品之傾向，再由本院裁定令入戒治處所施
    以強制戒治，刑事責任部分，另由本院以88年度易字第2047
    號判決，判處有期徒刑8月確定，此有臺灣高等法院被告前
    案紀錄表1份在卷可參，被告既曾於前揭觀察、勒戒執行完
    畢釋放後5年內，再犯上開施用毒品案件而經依法為保安處
    分及追訴處罰，則本案復於上揭犯罪事實欄所載時地同時施
    用第一、二級毒品之犯行，即非屬毒品危害防制條例第20條
    第3項所定「5年後再犯」之情形，揆諸前開決議意旨及說明
    ，自應逕行追訴處罰。從而，本件事證已臻明確，被告犯行
    洵堪認定，應予依法論科。
三、查海洛因、甲基安非他命分別係毒品危害防制條例第2條第2
    項第1款、第2款規定之第一級、第二級毒品，是核被告所為
    ，係犯同條例第10條第1項、第2項之施用第一級、第二級毒
    品罪。被告施用第一級、第二級毒品前持有第一級、第二級
    毒品之低度行為，各應為施用之高度行為所吸收，均不另論
    罪。復被告上開犯行，係以一行為同時觸犯施用第一級、第
    二級毒品罪，為想像競合犯，依刑法第55條規定，應從重之
    施用第一級毒品罪處斷。再被告前因施用毒品案件，經本院
    以96年度訴字第1271號判決，判處有期徒刑1年2月，減為有
    期徒刑7月確定；復因竊盜案件，經本院以96年度簡字第862
    號判決，判處有期徒刑4月，減為有期徒刑2月確定；另因施
    用毒品案件，經本院以96年度訴字第3557號判決，判處有期
    徒刑1年2月確定；復因竊盜案件，經本院以96年度簡字第12
    68號判決，判處有期徒刑5月確定；再因竊盜案件，經本院
    以96年度易字第5835號判決，分別判處有期徒刑5月，減為
    有期徒刑2月15日、有期徒刑5月，應執行有期徒刑7月確定
    。上開5案(本院96年度訴字第1271號、96年度簡字第862號
    、96年度訴字第3557號、96年度簡字第1268號、96年度易字
    第5835號)，嗣經本院以97年度聲字第627號裁定應執行有期
    徒刑2年8月確定，於98年10月13日縮短刑期假釋出監，所餘
    刑期交付保護管束，嗣於99年2月6日保護管束期滿，未經撤
    銷假釋，其未執行之刑視為已執行完畢，此有上開臺灣高等
    法院被告全國前案紀錄表1份在卷可參，其於有期徒刑執行
    完畢後5年以內，故意再犯本案有期徒刑以上之罪，構成累
    犯，應依刑法第47條第1項規定加重其刑。爰審酌被告前有
    多次施用毒品紀錄，本案再度施用第一、二級毒品之犯行，
    顯見其意志不堅，而其施用毒品足以導致精神障礙、性格異
    常，甚至造成生命危險，戕害一己之身體健康；並衡酌其同
    時施用第一、二級毒品為多重毒品濫用之行為，相較於單純
    施用同一毒品的行為，該罪質顯然較重；惟念其犯後坦承犯
    行，態度尚稱良好，兼衡其智識程度、生活狀況及公訴人具
    體求刑應逾有期徒刑1年3月稍嫌過重等一切情狀，量處如主
    文所示之刑，以示懲儆。
據上論斷，應依刑事訴訟法第273條之1第1項、第299條第1項前
段，毒品危害防制條例第10條第1項、第2項，刑法第11條前段、
第55條、第47條第1項，判決如主文。
本案經檢察官林煒容到庭執行職務。
中    華    民    國   100    年    9     月    29    日
                  刑事第十三庭  法  官  黃麗玲
以上正本證明與原本無異。
如不服本判決應於收受判決後10日內向本院提出上訴書狀，並應
敘述具體理由；其未敘述上訴理由者，應於上訴期間屆滿後20日
內向本院補提理由書（均須按他造當事人之人數附繕本）「切勿
逕送上級法院」。
中    華    民    國   100    年    9     月    29    日
                                書記官  黃毅皓
附錄論罪科刑法條：
毒品危害防制條例第10條
施用第一級毒品者，處 6 月以上 5 年以下有期徒刑。
施用第二級毒品者，處 3 年以下有期徒刑。